【裁判字號】    95,上訴,381
【裁判日期】    950331
【裁判案由】    違反毒品危害防制條例
【裁判全文】
臺灣高等法院高雄分院刑事判決         95年度上訴字第381號
上  訴  人  臺灣高雄地方法院檢察署檢察官
被      告  甲○○
上列上訴人因被告違反毒品危害防制條例案件，不服臺灣高雄地
方法院94年度訴字第3195號中華民國95年1 月24日第一審判決（
起訴案號：臺灣高雄地方法院檢察署94年度毒偵字第6945號），
提起上訴，本院判決如下：
    主  文
原判決撤銷。
甲○○連續施用第一級毒品，處有期徒刑壹年肆月；扣案毒品海
洛因壹包（淨重零點貳柒公克，含海洛因之包裝袋壹個）、含海
洛因之杓子壹支均沒收銷燬之，針筒壹支及束筋條壹條均沒收。
    事  實
一、甲○○前於民國（下同）93年間因施用毒品罪，經臺灣高雄
    地方法院裁定送觀察勒戒後，認有繼續施用毒品傾向，再由
    該院裁定送強制戒治，於94年6 月2 日強制戒治執行完畢，
    由臺灣高雄地方法院檢察署檢察官以94年戒毒偵字第301 號
    處分不起訴確定；詎仍不知悔改，竟於強制戒治執行完畢後
    5 年內，基於施用第一級毒品海洛因之概括犯意，自94 年8
    月6 日上午某時許起至同年11月20日上午某時止，連續在高
    雄市○○區○○街北安殿廟內公廁內或高雄市立殯儀館廁所
    內施用海洛因多次，均以針筒注射之方式施用。嗣警方先於
    94 年8月9 日晚上9 時30分許，在高雄市○○區○○街196
    巷巷口處查獲，並扣得其所有供施打用之海洛因1 包（淨重
    0.27公克及含海洛因之包裝袋1 個）、供舀起海洛因便利放
    於針筒內之杓子1 支、供預備施用海洛因所用之針筒1 支、
    以及其所有於施打毒品時綁住手臂以利施打用之束筋條1 條
    。又於94年11月20日17時30分許在高雄市○○區○○路附近
    為警查獲，經其同意採集尿液送驗結果呈嗎啡陽性反應而悉
    上情。
二、案經高雄市政府警察局三民第一分局報請臺灣高雄地方法院
    檢察署檢察官偵查起訴暨併辦審理。
    理  由
一、按除被告所犯為死刑、無期徒刑、最輕本刑為三年以上有期
    徒刑之罪或高等法院管轄第一審案件者外，於法院行準備程
    序進行中，被告先就被訴事實為有罪之陳述時，審判長得告
    知被告簡式審判程序之旨，並聽取當事人、代理人、辯護人
    及輔佐人之意見後，裁定進行簡式審判程序，刑事訴訟法第
    273 條之1 第1 項定有明文。查本件被上訴人即被告（以下
    簡稱被告）甲○○所犯為死刑、無期徒刑、最輕本刑為3年
    以上有期徒刑以外之罪，且非高等法院管轄第一審之案件，
    其於本院審理中就前揭被訴及併案事實為有罪之陳述，經審
    判長告知簡式審判程序之旨，並聽取公訴人及被告之意見後
    ，本院認無不得或不宜改依簡式審判程序進行之處，爰依前
    揭規定，經本院合議庭裁定進行簡式審判程序，核先敘明。
二、上開事實，業據被告甲○○於原審、本院審理時坦承不諱（
    見原審卷第96頁、本院卷第32、37頁），且其二次經警採集
    尿液送高雄市立凱旋醫院鑑驗結果，被告尿液均呈施用海洛
    因後之嗎啡陽性反應，此有高雄市立凱旋醫院94年8 月22日
    轉碼編號A00000000 號、94年11月28日轉碼編號A0000000 0
    號濫用藥物尿液檢驗報告2 份在卷可稽（見原審卷第32頁、
    95年毒偵字第246 號併案卷之警卷第7 頁）；復有被告所持
    之白色粉末1 包、杓子1 支、針筒1 支、束筋條1 條等物扣
    案可資證明，而該白色粉末係海洛因，有法務部調查局94年
    11月1 日調科壹字第220021339 號鑑定通知書1 份附卷足憑
    （見原審卷第26頁），上開杓子亦含有海洛因一情，亦據原
    審送高雄醫學大學附設中和紀念醫院鑑定屬實，有高雄醫學
    大學附設中和紀念醫院95年1 月10日報告編號0000-000號檢
    驗報告1 紙在卷可證（見原審卷第115 頁）；足認被告自白
    施用海洛因犯行部分與事實相符；再者，被告前於93年間因
    施用毒品行為，經送觀察勒戒，強制戒治，於94年6 月2 日
    強制戒治執行完畢，並由臺灣高雄地方法院檢察署檢察官處
    分不起訴，亦有臺灣高等法院被告前案紀錄表暨不起訴處分
    書等各1 份在卷可按，是被告於強制戒治期滿執行完畢後，
    5 年內又為本件施用海洛因犯行甚明；從而，本案事證明確
    ，被告連續施用第一級毒品之犯行堪予認定。
三、按海洛因係毒品危害防制條例第2 條第2 項第1 款所稱之第
    一級毒品。核被告甲○○所為，係犯毒品危害防制條例第10
    條第1 項之施用第一級毒品罪。被告持有海洛因之低度行為
    ，應為其施用海洛因之高度行為所吸收，不另論罪。被告多
    次施用海洛因之行為，時間緊接，所犯罪名相同，顯係出於
    概括之犯意為之，為連續犯，爰依刑法第56條之規定以一連
    續施用海洛因罪論，並加重其刑。公訴人除已起訴被告94年
    8 月9 日晚上11時30分許回溯24小時內某時之施用海洛因1
    次犯行外，其餘就被告於84年8 月9 日晚上11時30分許回溯
    24小時內某時之前至94年8 月6 日上午某時間之連續施用毒
    品海洛因犯行部分、以及94年8 月9 日晚上11時30分許回溯
    24小時內某時之後迄94年11月20日上午某時之施用海洛因毒
    品犯行均未起訴（後者即95年度毒偵字第246 號併案部分）
    ，惟查被告所犯上開未經起訴之連續施用毒品海洛因犯行部
    分，與已起訴之94年8 月9 日晚上11時30分許回溯24小時內
    之某時之施用海洛因1 次之犯行，係連續犯，已如前述，具
    有裁判上一罪之關係，並為起訴效力所及，本院自得併予審
    酌，附此敘明。
四、原審認定被告犯行明確，而予論科，固非無見，惟其就併案
    部分即被告於94年8 月9 日之後迄94年11月20日上午某時止
    之施用第一級毒品之犯行未及審酌，尚有未洽。檢察官以原
    審未及審酌併案部分被告之犯行為由，提起上訴，為有理由
    ，自應將原判決撤銷改判。爰審酌被告前於81、84年間即先
    後2 次犯違反麻醉藥品管理條例吸用麻醉藥品罪，均經原審
    判處罪刑確定，且皆已執行完畢，於毒品危害防制條例施行
    後，再行施用毒品，顯然尚未能戒絕毒癮，觀其因毒品施用
    行為，陷於罪刑，又曾觀察勒戒、強制戒治，仍無法自拔，
    故為根除其毒癮，自應施以相當期間之強制禁絕處遇，期能
    達戒毒之效，惟念其於審理中已坦承全部犯行，犯後態度尚
    佳等一切情狀，量處如主文所示之刑，以示懲儆。至扣得其
    所有之海洛因1 包（淨重0.27公克及含海洛因之包裝袋1 個
    ），為供被告施用之第一級毒品，此業經被告於本院審理時
    供認在卷（見本院卷第37-39 頁），其包裝難以與殘留之海
    洛因析離，均應依毒品危害防制條例第18條第1 項前段規定
    ，不問屬於犯人與否，併予沒收銷燬之。至於含海洛因之杓
    子1 支，因檢驗時杓子與毒品並未分離秤重，衡情毒品與杓
    子無法析離，即應視同毒品而依毒品危害防制條例第18條第
    1 項前段規定沒收銷燬之；另扣案之供被告施用海洛因所用
    之針筒1 支、束筋條1 條，均係其所有，業據被告於本院審
    理時供明在卷（見本院卷第37-39 頁），且被告並供述該針
    筒係其預備施用海洛因所使用而尚未使用（見本院卷第
    37-39 頁），核與該針筒內確無海洛因存在相符（此經原審
    將該針筒送請高雄醫學大學附設中和紀念醫院鑑定屬實，有
    該醫院之檢驗報告1 紙在卷可查，有原審卷第18頁），且供
    稱束筋條係供綁手臂以利施打毒品犯罪所用，均依刑法第38
    條第1項 第2 款之規定沒收之。
據上論斷，應依刑事訴訟法第369 條第1 項前段、第364 條、第
273 條之1 第1 項、第299 條第1 項前段，毒品危害防制條例第
10條第1 項、第18條第1 項前段，刑法第11條、第56條、第38條
第1 項第2 款，判決如主文。
本案經檢察官邱榮藏到庭執行職務。
中    華    民    國    95    年    3     月    31    日
                  刑事第八庭    審判長法  官  李炫德
                                      法  官  李淑惠
                                      法  官  簡志瑩
以上正本證明與原本無異。
如不服本判決應於收受本判決後10日內向本院提出上訴書狀，其
未敘述上訴理由者，並得於提起上訴後10日內向本院補提理由書
狀（均須按他造當事人之人數附繕本）「切勿逕送上級法院」。
中    華    民    國    95    年    3     月    31    日
                                      書記官  白蘭
附錄法條：毒品危害防制條例第10條第1項
施用第一級毒品者，處 6 月以上 5 年以下有期徒刑。


司法院資訊處製作；財團法人民間司法改革基金會備份。
